臺灣臺北地方法院刑事判決
110年度訴字第565號
公  訴  人  臺灣臺北地方檢察署檢察官
被      告  張清合




選任辯護人  郭恒志律師(法扶律師)
上列被告因毒品危害防制條例案件，經檢察官提起公訴（110年
度偵字第12283號），本院判決如下：
    主  文
張清合犯如附表所示之罪，各處同附表編號「刑之宣告」欄所示
之刑，應執行有期徒刑肆年捌月。
未扣案之犯罪所得新臺幣陸仟元沒收，於全部或一部不能沒收或
不宜執行沒收時，追徵其價額。
    事  實
一、張清合明知甲基安非他命為毒品危害防制條例第2條第2項第
    2款所定之第二級毒品，不得持有、販賣，竟分別為下列行
    為:
㈠、張清合雖預見將自己持用手機所綁定之通訊軟體LINE帳號(暱
    稱「JCH寶」)交付予曾佳芬使用，而可能幫助曾佳芬藉該通
    訊軟體LINE帳號與購毒者聯繫販賣第二級毒品甲基安非他命
    事宜，竟基於縱曾佳芬藉其通訊軟體LINE帳號作為販賣第二
    級毒品甲基安非他命之犯罪工具，亦不違反其本意之幫助犯
    意，於民國108年9月11日前之某日，將通訊軟體LINE之「JC
    H寶」帳號交予曾佳芬使用，而容任曾佳芬得恣意使用該LIN
    E帳號。嗣曾佳芬竟意圖營利，基於販賣第二級毒品甲基安
    非他命之犯意，於108年9月11日，持用通訊軟體LINE之「JC
    H寶」帳號，作為販賣第二級毒品甲基安非他命之聯繫工具
    ，於附表編號1所示時間、地點，以同附表編號所示之交易
    方式、毒品重量、交易價格及付款方式，販賣第二級毒品甲
    基安非他命予蔡明宏而完成交易。
㈡、張清合、曾佳芬共同意圖營利，基於販賣第二級毒品甲基安
    非他命之犯意聯絡，於108年11月5日前之某日起至109年3月
    22日止之期間，共同藉通訊軟體LINE之「JCH寶」帳號，作
    為販賣第二級毒品甲基安非他命之聯繫工具，分別於附表編
    號2至4、6、7所示時間、地點，以同附表編號所示之交易方
    式、毒品重量、交易價格及付款方式，分別販賣第二級毒品
    甲基安非他命予蔡明宏，得款供其等同居生活使用。
㈢、張清合意圖營利，基於販賣第二級毒品甲基安非他命之犯意
    ，於109年1月30日前之某時，藉通訊軟體LINE之「JCH寶」
    帳號，作為販賣第二級毒品甲基安非他命之聯繫工具，於附
    表編號5所示時間、地點，以同附表編號所示之交易方式、
    毒品重量、交易價格及付款方式，販賣第二級毒品甲基安非
    他命予蔡明宏。嗣因蔡明宏於109年4月7日為警查獲持有第
    二級毒品甲基安非他命，經循線追查，始悉全情。
二、案經臺北市政府警察局中山分局報請臺灣臺北地方檢察署檢
    察官偵查起訴。　
    理  由
壹、程序事項
    被告以外之人於審判外之言詞或書面陳述，除法律有規定者
    外，不得作為證據，刑事訴訟法第159條第1項定有明文。又
    被告以外之人於審判外之陳述，雖不符刑事訴訟法第159條
    之1至第159條之4之規定，而經當事人於審判程序同意作為
    證據，法院審酌該言詞陳述或書面陳述作成時之情況，認為
    適當者，亦得為證據；當事人、代理人或辯護人於法院調查
    證據時，知有同法第159條第1項不得為證據之情形，而未於
    言詞辯論終結前聲明異議者，視為有前項之同意，刑事訴訟
    法第159條之5定有明文。查檢察官、被告張清合及其等辯護
    人於本院審理時，對本判決以下引用之證據資料，均同意有
    證據能力（見本院卷第122、265至269頁），且於言詞辯論
    終結前，均未就本院經調查採用之證據，主張有刑事訴訟法
    第159條第1項不得為證據之情形，本院復審酌各該證據作成
    時之情況，尚無違法不當之情形，且與待證事實具有關聯性
    ，認以之作為證據應屬適當，揆諸上揭規定，應有證據能力
    。
貳、實體事項
一、經查:
㈠、上揭犯罪事實，業據被告於本院審理時坦認在卷(見本院卷第
    161、176、264頁)，核與共同被告曾佳芬於本院審理時之供
    述(見本院卷第176頁)、證人即購毒者蔡明宏之證述(見他卷
    第87至89頁，偵卷第99至102頁，本院卷第162至167頁)等情
    節相符，並有通訊軟體LINE對話紀錄截圖、被告名下中國信
    託銀行帳戶交易明細表各1份在卷可稽(見他卷第95至100、2
    61至281、304頁)，足認被告上開任意性自白與卷內證據資
    料相符，可資採為認定犯罪事實之依據。
㈡、被告於本院審理時供稱:108年9月以後，在工地打零工維生，
    每月薪資約新臺幣(下同)2萬餘元，斯時與曾佳芬同居，因
    曾佳芬無工作，所以，其販毒所得皆供二人生活之用等語(
    見本院卷第172頁)，足徵被告確係基於賺取生活所需之營利
    意圖而販賣毒品，至為灼然。
㈢、綜上，本案事證明確，被告犯行均堪認定。
二、論罪科刑
㈠、行為後法律有變更者，適用行為時之法律，但行為後之法律
    有利於行為人者，適用最有利於行為人之法律，刑法第2條
    第1項定有明文。被告行為後，修正後毒品危害防制條例第4
    條第2項，自109年7月15日起生效。修正前之毒品危害防制
    條例第4條第2項原規定：「製造、運輸、販賣第二級毒品者
    ，處無期徒刑或七年以上有期徒刑，得併科新臺幣一千萬元
    以下罰金。」，修正後之條文則為：「製造、運輸、販賣第
    二級毒品者，處無期徒刑或十年以上有期徒刑，得併科新臺
    幣一千五百萬元以下罰金。」，經比較修正前後之法律，新
    法提高法定刑上限，是本案經新舊法比較之結果，新法並未
    較有利於被告，應適用被告行為時法律即修正前之毒品危害
    防制條例規定論處。　　　　　　
㈡、甲基安非他命為第二級毒品，毒品危害防制條例第2條第2項
    第2款有明文規定。是核被告就犯罪事實欄㈠所為，係犯刑法
    第30條第1項、修正前毒品危害防制條例第4條第2項之幫助
    販賣第二級毒品罪。被告就犯罪事實欄㈡、㈢所為，係分別犯
    修正前毒品危害防制條例第4條第2項之販賣第二級毒品罪。
    被告販賣前分別持有第二級毒品甲基安非他命之行為，各為
    販賣行為所吸收，均不另論罪。
㈢、被告張清合、曾佳芬就附表編號2至4、6、7所示5次販賣毒品
    之犯行，有犯意聯絡及行為分擔，應論以共同正犯。被告就
    本案犯行間，犯意各別、行為互殊，應予分論併罰。
㈣、被告就附表編號1部分，未實際參與販賣第二級毒品犯行，所
    犯情節較正犯輕微，爰依刑法第30條第2項規定，按正犯之
    刑減輕之。
㈤、刑法第59條規定之酌量減輕其刑，必須犯罪另有特殊之原因
    與環境，在客觀上足以引起一般同情，認為即使予以宣告法
    定最低度刑，猶嫌過重者，始有其適用。此所謂法定最低度
    刑，固包括法定最低本刑，惟遇有其他法定減輕之事由者，
    則指適用其他法定減輕事由減輕其刑後之最低度刑而言。倘
    被告別有法定減輕事由者，應先適用法定減輕事由減輕其刑
    後，猶認其犯罪之情狀顯可憫恕，即使科以該減輕後之最低
    度刑仍嫌過重者，始得適用刑法第59條規定酌量減輕其刑（
    最高法院100年度台上字第744號判決意旨參照）。查被告分
    別販賣、幫助販賣第二級毒品，交易對象均為蔡明宏，其先
    後販賣如附表所示毒品之數量些微，且案發當時被告僅靠打
    零工維生，足見被告係因生活經濟壓力始鋌而走險，因交易
    毒品之對象及販賣毒品數量有限，以其犯罪情節而論，惡性
    尚非重大不赦，又無證據足以證明被告為大量走私進口或長
    期販賣毒品之所謂「大盤」之販毒者，其惡性及犯罪情節核
    與大毒梟有重大差異，如不論其犯罪情節輕重，遽處以修正
    前毒品危害防制條例第4條第2項販賣第二級毒品罪之法定本
    刑即無期徒刑或7年以上有期徒刑，誠屬情輕法重，過於嚴
    苛，難謂符合罪刑相當性及比例原則，更無從與大盤毒梟之
    惡行有所區隔。揆諸上揭說明，被告幫助販賣、販賣如附表
    所示第二級毒品之犯罪情狀顯有堪予憫恕之處，爰依刑法第
    59條規定，就被告所犯各罪，均予以酌量減輕其刑。
㈥、犯毒品危害防制條例第4條販賣毒品罪，供出毒品來源，因而
    破獲者，依同條例第17條得減輕其刑之規定。其所稱「供出
    毒品來源，因而破獲者」，係指被告供出毒品來源之有關資
    料，諸如前手之姓名、年籍、住居所、或其他足資辨別之特
    徵等，使調查或偵查犯罪之公務員因而對之發動調查或偵查
    並破獲者(最高法院97年度台上字第1475號判決意旨參照)。
    查被告固指認其毒品來源係綽號「菸刀」之李宜霖，然李宜
    霖於警詢時堅決否認有販賣毒品予被告等情，此有臺北市政
    府警察局信義分局111年1月5日北市警信分刑字第111300021
    8號函檢附調查筆錄在卷足憑(見本院卷第205、210至221頁)
    ，則本院無從遽認李宜霖確係被告所販賣毒品之來源，又本
    院函詢臺灣臺北地方檢察署、臺灣新北地方檢察署，均函覆
    並無查獲正犯或其他共犯(見本院卷第201、229頁)，是被告
    未能供出販賣之毒品來源，自無毒品危害防制條例第17條第
    1項減輕或免除其刑規定之適用。
㈦、犯毒品危害防制條例第4條至第8條之罪於偵查及審判中均自
    白者，減輕其刑，修正前毒品危害防制條例第17條第2項有
    明文規定。查被告迭於警詢及偵查中均否認有幫助販賣、販
    賣第二級毒品犯行，此有調查筆錄、訊問筆錄各1份在卷足
    憑(見他卷第249至256頁，偵卷第157至161頁)，被告雖於本
    院審理時坦認犯行，然其於偵查中未曾自白犯罪，自與修正
    前毒品危害防制條例第17條第2項規定未合，而無從減輕其
    刑。
㈧、以行為人責任為基礎，審酌被告明知第二級毒品甲基安非他
    命，使用容易成癮，足以損害身心，仍幫助販售毒品，甚至
    進而多次共同或獨自販售他人，其非法助長毒品流通，戕害
    國民健康，進而影響社會治安，顯見危害重大，實應譴責。
    惟念被告犯後終能坦認犯行，將犯罪過程據實以告，犯罪後
    態度良好；酌及犯罪之動機、各該犯罪之手段、方法，販賣
    次數、販賣毒品數量及所獲利益；兼衡被告自陳智識程度為
    國中畢業、入監前從事工地工作、家庭經濟狀況不佳(見本
    院卷第271頁)等一切情狀，分別量處如附表「刑之宣告」欄
    所示之刑。
㈧、酌以附表所示被告之犯罪時間接近，犯罪手法相似，如以實
    質累進加重方式定應執行刑，勢必科處刑罰之刑度顯將逾越
    各別犯罪行為之不法內涵，而有違罪責相當原則，是依多數
    犯罪責任遞減原則，並酌以法律授與裁量權之目的，就附表
    「刑之宣告」欄所處之刑，定其應執行之刑如主文所示。
三、沒收
㈠、犯罪所得，屬於犯罪行為人者，沒收之；前二項之沒收，於
    全部或一部不能沒收或不宜執行沒收時，追徵其價額，刑法
    第38條之1第1項前段、第3項定有明文。
㈡、被告與曾佳芬共同販賣如附表編號2至4、6、7所示第二級毒
    品，並收取同附表編號所示金額，共計1萬元，另被告單獨
    販賣如附表編號5所示第二級毒品，並收取1,000元等情，業
    經本院認明如前，酌以被告與曾佳芬共同販賣毒品所得1萬
    元，估算被告係平均獲取5,000元，及被告單獨販毒所得1,0
    00元，是被告之犯罪所得總計6,000元，此犯罪所得雖未據
    扣案，仍應依刑法第38條之1第1項前段、第3項之規定宣告
    沒收，於全部或一部不能沒收或不宜執行沒收時，追徵其價
    額。　　　　　　　　
據上論斷，應依刑事訴訟法第299條第1項前段，判決如主文。
本案經檢察官高光萱提起公訴，檢察官林婉儀到庭執行職務。
中　　華　　民　　國　　111 　年　　3 　　月　　24　　日
　　　　　　　　　刑事第十二庭  審判長法　官　李英豪
　　　　　　　　　                    法  官  洪甯雅
　　　　　　　　                    　法  官  王令冠
以上正本證明與原本無異。
如不服本判決應於收受送達後20日內向本院提出上訴書狀，並應
敘述具體理由；其未敘述上訴理由者，應於上訴期間屆滿後20日
內向本院補提理由書（均須按他造當事人之人數附繕本）「切勿
逕送上級法院」。
　　　　　　　　　　　　　　　　      書記官　鄭淑丰
中　　華　　民　　國　　111 　年　　3 　　月　　24　　日
附錄本案所犯法條:
《修正前毒品危害防制條例第4條第2項》
製造、運輸、販賣第二級毒品者，處無期徒刑或7年以上有期徒
刑，得併科新臺幣1仟萬元以下罰金。
附表:
編號 交易時間 交易地點 交易方式 毒品重量 交易價格(新臺幣)及付款方式 刑之宣告 1 108年9月11日 13時許 臺北市○○區○○路00巷00弄0號附近 曾佳芬以被告張清合提供之「JCH寶」與蔡明宏聯繫，曾佳芬獨自與蔡明宏交易。 1公克 遲至108年11月5日16時3分許給付價金2,200元。 張清合幫助犯販賣第二級毒品罪，處有期徒刑壹年拾月。 2 108年11月5日 16時3分許 新北市○○區○○路000號前 曾佳芬以「JCH寶」與蔡明宏聯繫，被告張清合駕車搭載曾佳芬至交易地點，由曾佳芬與蔡明宏交易。 1公克 2,500元 張清合共同犯販賣第二級毒品罪，處有期徒刑參年拾月。 3 108年11月6日 12時34分許 新北市○○區○○路0段000巷000號1樓樓梯間 曾佳芬以「JCH寶」與蔡明宏聯繫，被告張清合駕車搭載曾佳芬至交易地點，由曾佳芬與蔡明宏交易。 2公克 3,000元 張清合共同犯販賣第二級毒品罪，處有期徒刑參年拾月。  4 108年11月17日17時14分許 新北市板橋區板新路61巷全家便利超商附近 被告張清合、曾佳芬以「JCH寶」與蔡明宏聯繫，被告張清合駕車搭載曾佳芬至交易地點，與蔡明宏交易。 1公克 2,000元 張清合共同犯販賣第二級毒品罪，處有期徒刑參年拾月。  5 109年1月30日 16時18分許 臺北市○○區○○路00號西門國小附近旅店內 被告張清合以「JCH寶」與蔡明宏聯繫，由被告張清合獨自與蔡明宏交易。 0.3公克 1,000元 張清合犯販賣第二級毒品罪，處有期徒刑參年陸月。  6 109年2月4日 12時51分許 同上 被告張清合、曾佳芬以「JCH寶」與蔡明宏聯繫後，被告張清合駕車搭載曾佳芬、蔡明宏至交易地點，與蔡明宏交易。 0.3公克 蔡明宏於109年2月6日3時6分許，匯款1,000元至被告張清合名下中國信託銀行帳號000000000000號帳戶 張清合共同犯販賣第二級毒品罪，處有期徒刑參年陸月。  7 109年3月22日 12時52分許 新北市板橋區板新路61巷全家便利超商附近 被告張清合或曾佳芬以「JCH寶」與蔡明宏聯繫，被告張清合駕車搭載曾佳芬至交易地點，由被告張清合與蔡明宏交易。 0.5公克 1,500元 張清合共同犯販賣第二級毒品罪，處有期徒刑參年捌月。